【裁判字號】    99,消上,4
【裁判日期】    990824
【裁判案由】    返還定金
【裁判全文】
臺灣高等法院民事判決                   99年度消上字第4號
上  訴  人  甲○○
訴訟代理人  李林盛律師
            王彩又律師
            張淑美律師
被  上訴人  國裕生活股份有限公司
法定代理人  丙○○
訴訟代理人  邱景睿律師
複  代理人  陳家慶律師
上列當事人間請求返還定金事件，上訴人對於中華民國九十九年
四月二日臺灣臺北地方法院九十九年度消字第三號第一審判決提
起上訴，經本院於九十九年八月十日言詞辯論終結，判決如下：
    主  文
原判決關於命上訴人給付及該部分假執行之宣告暨訴訟費用之裁
判均廢棄。
上訴人應於被上訴人提出如後附圖所示黃金牡丹圖花瓶及該花瓶
係德國麥森瓷器廠製作之證明文件、進口報單及完稅證明之同時
，給付被上訴人新臺幣三百四十四萬零一百零二元及自民國九十
八年十二月十七日起至清償日止按週年利率百分之五計算之利息
。被上訴人於第一審其餘反訴及該部分假執行之聲請均駁回。
其餘上訴駁回。
第一、二審訴訟費用由上訴人負擔十分之八，餘由被上訴人負擔
。
    事  實
甲、上訴人方面：
壹、聲明：
一原判決廢棄。
二被上訴人應給付上訴人新臺幣（下同）一百七十五萬一千七百
  三十六元及自起訴狀繕本送達翌日起至清償日止，按週年利率
  百分之五計算之利息。
三被上訴人在第一審反訴及假執行之聲請均駁回。
四第二項聲明，請准以供擔保為條件之假執行宣告。
貳、陳述：除與原判決記載相同者外，補稱略以：
一伊至被上訴人公司參觀，被上訴人以台新銀行九十六年十二月
  發行之無限專刊雜誌向伊推銷如後附圖所示「德國麥森瓷器廠
  」之黃金牡丹圖花瓶（下稱系爭花瓶），系爭花瓶價格甚高，
  如非被上訴人負責人之配偶丁○○一再向伊表示貨到不滿意可
  退貨，伊焉有可能僅憑一紙圖片訂購，被上訴人既係以雜誌向
  伊推銷系爭花瓶，伊未能檢視商品，即向被上訴人訂購，足見
  兩造間買賣符合消費者保護法第二條第十款郵購買賣之定義，
  有同法第十九條之適用，伊得解除契約，請求返還價金。
二訂購單上並未載明伊須於百貨公司促銷優惠期間付款始得享有
  優惠價格。
三倘認被上訴人請求伊給付尾款為有理由，伊得行使同時履行抗
  辯權，被上訴人應提出系爭花瓶、系爭花瓶係伊於九十七年三
  月八日訂單所特別製作之證明文件、系爭花瓶係德國麥森瓷器
  廠畫師莫尼卡親筆繪製之證明文件、進口報單及完稅證明。
參、證據：除援用原審提出者外，補提台新銀行無限專刊、訂購
    單、網頁資料為證，並聲請訊問證人丁○○、乙○○。
乙、被上訴人方面：
壹、聲明：上訴駁回。
貳、陳述：除與原判決記載相同者外，補稱略以：
一系爭花瓶並無瑕疵，上訴人無瑕疵擔保請求權，無退貨權利。
二訂購單記載「回饋後送647282」等文字，係因當時百貨公司有
  促銷活動，如在百貨公司支付價金，可享受折扣，兩造係於伊
  店內完完成，非在百貨公司，本無折扣可言，因上訴人要求配
  合百貨公司優惠，伊始答應如在百貨公司促銷活動期限內付款
  ，同意折讓六十四萬七千二百八十二元，上訴人嗣拒絕付款，
  更無在百貨公司優惠期間內給付價金，折讓條件已經不存在。
參、證據：援用原審提出者。
    理  由
一本件上訴人主張：伊於民國九十七年三月八日至被上訴人位於
  台北市○○路四五七號之長春總店參觀，被上訴人經理王丁財
  及門市人員詹辜千向伊推銷系爭花瓶，並出示台新銀行無限卡
  專刊所附之系爭花瓶照片予伊參考，被上訴人負責人之夫丁○
  ○即加入促銷，表示下訂即可取得優先承購權，如貨到不滿意
  可退貨或選購其他物品，且已付訂金可充抵。伊信其保證，乃
  議定成交價為五百八十三萬九千一百二十元，購買系爭花瓶，
  伊已付定金計一百七十五萬一千七百三十六元，嗣實品到貨後
  ，因見瓶型及圖片不符伊期待，乃表示退購，詎被上訴人不願
  返還定金，又不願將定金轉作另購店內他項物品之價金，兩造
  間買賣核屬消費者保護法規定之郵購買賣，伊得依同法第十九
  條規定解除系爭買賣契約等情，爰依回復原狀規定，求為命上
  訴人返還已經給付之定金並加計法定遲延利息之判決。
二被上訴人則以：伊未同意上訴人不滿意系爭花瓶時得退貨或選
  購其他物品，系爭花瓶買賣並非郵購買賣，且無瑕疵，上訴人
  不得解除買賣契約等語，資為抗辯，並反訴主張：上訴人尚有
  買賣價金四百零八萬七千三百八十四元未付等情，依買賣關係
  反訴請求上訴人如數給付尾款並加付法定遲延利息之判決。
三查上訴人於九十七年三月八日向前往被上訴人之長春總店，以
  台新銀行無限卡專刊所附之系爭花瓶照片為依據，向被上訴人
  訂購當時現場並無現貨展示之由德國麥森瓷器廠所製作之系爭
  花瓶一個，約定買賣價金為五百八十三萬九千一百元，定金為
  價金之三成即一百七十五萬一千七百三十六元，上訴人當場以
  信用卡支付其中五十五萬一千七百三十六元，數日後將其餘一
  百二十萬元電匯至被上訴人中國信託商業銀行敦北分行帳戶，
  系爭花瓶於九十八年九月初運抵台灣，上訴人於同年九月十二
  日前往被上訴人之長春總店看貨，嗣於同年月二十一日以律師
  函通知被上訴人退購系爭花瓶，被上訴人於同年十月二日以律
  師函回覆不同意，同時請求上訴人給付系爭花瓶之尾款四百零
  八萬七千三百八十四元等事實，為兩造所不爭執，堪信為真實
  。
四上訴人主張被上訴人同意如伊不滿意系爭花瓶時，得任意退貨
  一節，為被上訴人所否認，上訴人聲請訊問之證人即被上訴人
  業務員乙○○及被上訴人協理王丁財均不能為有利上訴人之證
  詞，上訴人雖再聲請訊問證人即被上訴人負責人之配偶丁○○
  ，惟乙○○、王丁財均已證稱被上訴人未曾同意不滿意得退貨
  ，而系爭花瓶價額高達五百餘萬元，常理上，出賣人實難同意
  買受人憑自己喜好任意退貨，本院認為縱然訊問為被上訴人負
  責人配偶之丁○○，亦難期待為有利上訴人證詞，無傳訊丁○
  ○必要，而上訴人未提出其他證據證明其主張，此部分主張自
  難採信。
五按郵購買賣，係指企業經營者以廣播、電視、電話、傳真、型
  錄、報紙、雜誌、網際網路、傳真或其他類似之方法，使消費
  者未能檢視商品而與企業經營者所為之買賣；郵購買賣之消費
  者，對所收受之商品不願買受時，得於收受商品後七日內，退
  回商品或以書面通知企業經營者解除買賣契約，無須說明理由
  及負擔任何費用或價款，消保法第二條第十款、第十九條分別
  定有明文。而消保法關於郵購買賣規定之立法，係因郵購買賣
  之交易通常是在消費者無法詳細判斷或思考的情形下，使消費
  者購買不合意或不需要之商品，為衡平消費者在購買前無法獲
  得足夠資料或時間加以選擇，乃採判斷時間延後之猶豫期間制
  ，即收受商品後七日之猶豫期間，俾供消費者詳細考慮，並予
  解約之機會，依上開立法理由，郵購買賣係企業經營者就其現
  有商品以廣播等類似方法，利用消費者未能檢視商品之機會而
  與之訂立買賣契約，至需特別訂製之商品，縱然企業經營者將
  以前類似商品之圖片刊載於型錄、報紙、雜誌等，使消費者產
  生購買之動機，進而要求企業經營者比照該圖片為其特別訂製
  ，即非屬郵購買賣，無消保法第十九條任意解約規定之適用。
  查被上訴人係德國麥森瓷器廠之臺灣總代理，上訴人係瓷器收
  藏家，曾至被上訴人處購買超過千萬元之瓷器，上訴人於九十
  七年三月八日至被上訴人總店參觀，經被上訴人協理王丁財、
  業務員乙○○提出台新銀行九十六年十二月發行之無限專刊，
  向上訴人展示該專刊所刊登之系爭花瓶圖片，被上訴人曾告知
  無系爭花瓶現貨，上訴人乃要求被上訴人向德國麥森瓷器廠訂
  購，系爭花瓶價額為八百三十四萬一千六百元，因上訴人為被
  上訴人會員，得以七折購買產品，故成交價為五百八十三萬九
  千一百二十元，上訴人當場以信用卡支付五十五萬一千七百三
  十六元，二日後，被上訴人通知已得麥森瓷器廠確認製作，上
  訴人乃再電匯一百二十萬元，合計一百七十五萬一千七百三十
  六元即約定價金之三成為定金，約定餘款待貨到後再付款等情
  ，經王丁財、乙○○證述屬實，亦為上訴人所不爭執，足認上
  訴人明知系爭花瓶係特別訂製之商品，自無消保法有關郵購買
  賣規定之適用，上訴人主張伊得依消保法第十九條郵購買賣規
  定，解除系爭買賣契約，請求被上訴人返還已付定金本息，無
  可採信。
六系爭花瓶買賣契約，既無上訴人得任意解約約定，亦非消保法
  所定郵購買賣，上訴人無從依郵購買賣規定解除契約，上訴人
  亦未證明系爭花瓶買賣契約已經合法解除，而系爭花瓶已經運
  抵來台，經被上訴人通知上訴人受領，上訴人因認花瓶與圖片
  不符且局部花卉彩繪不完美，拒未受領，為上訴人所不爭，惟
  系爭花瓶為價額高達五百餘萬元之藝術品，上訴人上開認知為
  主觀之看法，未能舉證證明系爭花瓶有如何之瑕疵及已合法解
  除契約，無拒絕給付價金之權利。系爭花瓶約定價金為五百八
  十三萬九千一百二十元，上訴人已付一百七十五萬一千七百三
  十六元，尚有四百零八萬七千三百八十四元未付，固為兩造所
  不爭，惟系爭花瓶訂購單上記載「回饋後送647282」，實係買
  賣當時，百貨公司有滿萬送千活動，上訴人要求被上訴人比照
  百貨公司優惠，經被上訴人同意回饋六十四萬七千二百八十二
  元，而於付尾款時扣除，經王丁財證述在卷，則被上訴人所得
  請求上訴人支付之尾款應係三百四十四萬零一百零二元。
七又買賣契約當事人，就價金及標的物之交付，互負同時履行義
  務，系爭花瓶既係被上訴人為上訴人向德國麥森瓷器廠訂製之
  商品，上訴人要求於給付尾款同時，被上訴人應同時提出系爭
  花瓶、系爭花瓶係德國麥森瓷器廠製作之證明文件及進口報單
  及完稅證明即無不合，至上訴人要求被上訴人提出係九十七年
  三月八日訂單製作之證明文件及係德國麥森瓷器廠畫師莫尼卡
  親筆繪製之證明文件，因兩造買賣係以麥森瓷器廠所製作之花
  瓶為標的，無以特定時日之訂單為限，且藝術品之構成，通常
  多由享有名氣之藝術家指導之團隊合作製成，上訴人要求全部
  由畫師莫尼卡親筆繪製之證明文件亦屬無據。
八綜上所述，系爭花瓶買賣非郵購買賣，上訴人無從依消保法第
  十九條規定解除契約，又被上訴人未同意上訴人任意退貨，兩
  造間系爭花瓶買賣關係仍然存在，上訴人主張系爭花瓶買賣關
  係已經解除，本訴請求被上訴人返還已付定金一百七十五萬一
  千七百三十六元本息，於法無據，不應准許，原判決就本訴部
  分為上訴人敗訴判決，並駁回上訴人假執行之聲請，洵為正當
  ，上訴論旨，指摘此部分原判決為不當，求予廢棄，為無理由
  ；至被上訴人反訴請求上訴人給付買賣價金尾款部分，被上訴
  人僅得請求其中三百四十四萬零一百零二元及自起訴狀繕本送
  達翌日即九十八年十二月十七日起至清償日止按週年利率百分
  之五計算之利息，其請求買賣價金尾款超過上開金額本息部分
  ，於法無據，不應准許，而上訴人於本院為同時履行抗辯，請
  求於被上訴人提出系爭花瓶、系爭花瓶係德國麥森瓷器廠製作
  之證明文件及進口報單及完稅證明之同時給付上開應給付之尾
  款，既無不合，則原判決命上訴人無條件給付四百零八萬七千
  三百八十四元本息，即有未洽，上訴論旨，指摘此部分原判決
  為不當，求予廢棄，非無理由，爰由本院廢棄第一審反訴判決
  ，改判命上訴人於被上訴人提出系爭花瓶、系爭花瓶係德國麥
  森瓷器廠製作之證明文件及進口報單及完稅證明之同時給付上
  訴人三百四十四萬零一百零二元本息，並駁回被上訴人超過上
  開金額之反訴及該部分假執行之聲請，以昭適法。
九據上論結，本件上訴為一部有理由，一部無理由。依民事訴訟
  法第四百四十九條第一項、第四百五十條、第七十八條，判決
  如主文。
中    華    民    國    99    年    8     月    24    日
                    民事第九庭
                        審判長法  官  黃熙嫣
                              法  官  陳玉完
                              法  官  鄭傑夫
正本係照原本作成。
如不服本判決，應於收受送達後20日內向本院提出上訴書狀，其
未表明上訴理由者，應於提出上訴後20日內向本院補提理由書狀
（均須按他造當事人之人數附繕本）上訴時應提出委任律師或具
有律師資格之人之委任狀；委任有律師資格者，另應附具律師資
格證書及釋明委任人與受任人有民事訴訟法第466條之1第1項但
書或第2項（詳附註）所定關係之釋明文書影本。如委任律師提
起上訴者，應一併繳納上訴審裁判費。
中    華    民    國    99    年    8     月    25    日
                              書記官  廖逸柔
附註：
民事訴訟法第466條之1（第1項、第2項）：
對於第二審判決上訴，上訴人應委任律師為訴訟代理人。但上訴
人或其他法定代理人具有律師資格者，不在此限。
上訴人之配偶、三親等內之血親、二親等內之姻親，或上訴人為
法人、中央或地方機關時，其所屬專任人員具有律師資格並經法
院認為適當者，亦得為第三審訴訟代理人。

司法院資訊處製作；財團法人民間司法改革基金會備份。
